【裁判字號】    98,訴,980
【裁判日期】    980824
【裁判案由】    妨害公務
【裁判全文】
臺灣高雄地方法院刑事判決               98年度訴字第980號
公  訴  人  臺灣高雄地方法院檢察署檢察官
被      告  甲○○
上列被告因妨害公務案件，經檢察官提起公訴（97年度偵字第23
237 號），因所犯非為死刑、無期徒刑、最輕本刑3 年以上有期
徒刑之罪或高等法院管轄第一審案件，而被告就被訴犯罪事實為
有罪之陳述，本院合議庭裁定由受命法官獨任進行簡式審判程序
，判決如下：
    主  文
甲○○犯隱匿公務員職務上掌管之物品罪，處有期徒刑貳月，如
易科罰金，以新台幣壹仟元折算壹日。
    事  實
一、甲○○與其子吳三桂於民國94年12月30日下午某時許，在高
    雄縣大社鄉○○街58號「冠崇重機企業行」，以新台幣（下
    同）110 萬元價格，向何明訓買受小松牌挖土機1 臺（下稱
    系爭挖土機，係失竊之贓物，為王宏豐所有，陳建華租用，
    型號PC310LC-5 、車身號碼10138 、引擎號碼00000000），
    作為在高雄縣岡山鎮大寮里園地植樹之用（此部分所涉故買
    贓物罪嫌，業經本院另案判決，目前由臺灣高等法院高雄分
    院審理中），後於95年1 月2 日上午，由吳三桂將上開挖土
    機載運至大社鄉○○路161 之1 號「冠霖機械有限公司」（
    下稱冠霖公司），進行整車清洗並板金噴漆。嗣因上開挖土
    機置有GPS 衛星定位，陳建華遂於95年1 月23日15時10分許
    ，帶同警方前往冠霖公司，當場查扣上開挖土機，並將挖土
    機責由甲○○代為保管，同時書立責付代保管書並於警詢中
    告知保管義務，詎甲○○明知代保管期間，不得轉賣上開挖
    土機，須俟日後由法院確定所有權歸屬，始決定何人有權處
    分，竟於接受並保管該挖土機後，於95年10月4 日將上開挖
    土機出售予薛文欽，薛文欽再將上開挖土機轉賣他人，而隱
    匿該受警察機關委託保管之物品。
二、案經臺灣高雄地方法院檢察署檢察官自動檢舉偵查起訴。
    理  由
一、按本件被告甲○○係犯死刑、無期徒刑、最輕本刑為3 年以
    上有期徒刑以外之罪，其於準備程序就前揭被訴事實為有罪
    之陳述，經受命法官告知簡式審判程序之旨，並聽取其與公
    訴人之意見後，本院認無不得或不宜改依簡式審判程序進行
    之處，爰依刑事訴訟法第273 條之1 第1 項、第284 條之1
    規定，裁定本件由受命法官獨任進行簡式審判程序，合先敘
    明。
二、訊據被告甲○○對上開犯罪事實坦承不諱，核與證人王宏豐
    證稱略以：伊經營營造機械出租買賣業，系爭挖土機為伊所
    有，前出租予陳建華等語（詳豐原警卷【下稱警卷，影印卷
    】第30頁、臺灣高雄地方法院檢察署95年度偵字第25215 號
    卷【下稱偵字第25215 號卷，影印卷】第27頁），證人陳建
    華證稱略以：系爭挖土機為王宏豐所有，伊向王宏豐租用，
    系爭挖土機於94年12月29日或30日在豐原市垃圾掩埋場附近
    遭竊等語（詳警卷第4 頁、偵字第25215 號卷第27至28頁）
    ，證人何明訓證稱略以：系爭挖土機係由伊賣給被告等語（
    詳偵字第25215 號卷第26頁），證人即冠霖公司負責人侯文
    慶證稱略以：系爭挖土機為被告之子吳三桂委交洗車及噴漆
    等語（詳警卷第28頁），證人薛文欽證稱略以：向被告購買
    系爭挖土機並轉賣等語（詳臺灣高雄地方法院檢察署97年度
    偵字第23237 號卷【下稱偵字第23237 號卷】第26至27頁）
    大致相符，並有王宏豐受讓系爭挖土機之讓渡書、系爭挖土
    機之出租合約書、系爭挖土機之扣押筆錄、台中縣警察局豐
    原分局將系爭挖土機責付被告代保管並記載「代保管期間不
    得使用、轉賣」之責付代保管書、薛文欽出售系爭挖土機之
    轉讓證明書各1 份附卷可稽（詳豐原警卷第32至33頁、第36
    至41頁、偵字第23237 頁第15頁），所承堪信為真實，則依
    被告所承參照上開事證，被告確有事實欄所載之犯罪事實，
    應可認定。
二、按刑法第138 條所謂公務員職務上掌管之物品，以該物品由
    公務員本於職務上之關係所掌管者為已足，與物品之所有權
    無涉；又刑法第138 條規範之目的，在於保護國家公權力之
    行使不受侵害，上訴人擅將警察機關交其保管之柴油證物銷
    售他人，與將之隱匿之性質相同，且已侵害公權力，難謂與
    該罪之犯罪構成要件有間，此有最高法院54年台上字第477
    號判例、90年度台上字第2609號判決意旨可資參照。是核被
    告在是否故買贓物之刑事案件確定前，系爭挖土機所有權歸
    屬未明之際，將警察機關扣押委託保管之系爭挖土機予以出
    售而隱匿之所為，係犯刑法第138 條之隱匿公務員職務上掌
    管之物品罪。爰審酌被告擅自將警察機關扣押委託保管之物
    品予以出售隱匿，影響刑事案件之審理，並可能造成所有人
    之損害，惟坦承犯罪，犯後態度尚佳，除上開所涉故買贓物
    罪嫌目前仍由臺灣高等法院高雄分院審理外，前無犯罪紀錄
    ，有臺灣高等法院被告前案紀錄表附卷可稽（詳本院卷第5
    頁），素行尚可，及其國小畢業，務農（詳警卷第6 頁調查
    筆錄教育程度欄、職業欄）等一切情狀，量處如主文所示之
    刑，並諭知以新台幣1,000 元折算1 日之易科罰金折算標準
    ，以資警懲。
據上論斷，應依刑事訴訟法第273 條之1 第1 項、第284 條之1
、第299 條第1 項前段，刑法第138 條、第41條第1 項前段，判
決如主文。
本案經檢察官游淑玟游淑玟到庭執行職務。
中    華    民    國    98    年    8     月    24    日
                  刑事第六庭    法  官  鄭峻明
以上正本證明與原本無異。
如不服本判決應於收受判決後10日內向本院提出上訴書狀，並應
敘述具體理由。其未敘述上訴理由者，應於上訴期間屆滿後20日
內向本院補提理由書(均須按他造當事人之人數附繕本)「切勿逕
送上級法院」。
中    華    民    國    98    年    8     月    24    日
                                書記官  吳韻芳
附錄本案所犯法條：
刑法第138條
毀棄、損壞或隱匿公務員職務上掌管或委託第三人掌管之文書、
圖畫、物品，或致令不堪用者，處 5 年以下有期徒刑。


司法院資訊處製作；財團法人民間司法改革基金會備份。
